臺灣板橋地方法院刑事判決　　　　　 100年度交簡上字第75號
上　訴　人　臺灣板橋地方法院檢察署檢察官
上　訴　人
即　被　告　池慶涼
上列上訴人因被告過失傷害案件，不服本院中華民國100 年2 月
21日99年度交簡字第6356號第一審簡易判決（聲請簡易判決處刑
案號：99年度偵字第22314 號），提起上訴，本院管轄之第二審
合議庭判決如下：
    主      文
上訴駁回。
池慶涼緩刑貳年，並應向被害人楊瀚文支付新臺幣捌萬元，給付
方式如下：池慶涼應自民國一００年六月起至民國一００年九月
止，於每月末日給付新臺幣貳萬元，至清償完畢為止，如有一期
未按時履行，視為全部到期。
    事      實
一、池慶涼於民國99年6 月6 日下午5 時35分許，騎乘車牌號碼
    232-CNH 號普通重型機車，沿臺北縣樹林市（現已改制為新
    北市樹林區，以下同）環河路往臺北縣新莊市（現已改制為
    新北市新莊區）方向直行。行經臺北縣樹林市○○路路燈桿
    64025 號處，明知變換車道時，應讓直行車先行，並注意安
    全距離，而依當時天候晴、日間自然光線、路面乾燥無缺陷
    、亦無障礙物、視距良好等情狀，亦無不能注意之情事，竟
    疏未注意，貿然變換至左方車道。適楊瀚文（涉嫌過失傷害
    部分，業經臺灣板橋地方法院檢察署檢察官為不起訴處分確
    定）騎乘車牌號碼MEV-868 號普通重型機車，行駛於池慶涼
    左後方，因反應不及，致所騎乘之機車撞擊池慶涼騎乘之機
    車後側，楊瀚文因而人車倒地，受有右下腹挫傷合併擦傷（
    3X2 公分）、右膝及右小腿擦傷（20X7公分）、左膝擦傷（
    2X1 公分）等傷害。池慶涼亦因而受有背部挫傷、臀部挫傷
    、左前臂及臀部擦傷等傷害，其於肇事後經送往仁愛醫院救
    治，並於有偵查權之機關或公務員發覺前，主動向前往仁愛
    醫院處理該交通事故之員警坦承肇事而接受裁判，始悉上情
    。
二、案經楊瀚文訴由臺北縣政府（現已改制為新北市政府，以下
    同）警察局樹林分局移請臺灣板橋地方法院檢察署檢察官偵
    查後聲請以簡易判決處刑。
    理      由
一、按被告以外之人於審判外之言詞或書面陳述，除法律有規定
    者外，不得作為證據；被告以外之人於審判外之陳述，雖不
    符刑事訴訟法第159 條之1 至第159 條之4 之規定，而經當
    事人於審判程序同意作為證據，法院審酌該言詞陳述或書面
    陳述作成時之情況，認為適當者，亦得為證據；當事人、代
    理人或辯護人於法院調查證據時，知有同法第159 條第1 項
    不得為證據之情形，而未於言詞辯論終結前聲明異議者，視
    為有前項之同意，同法第159 條第1 項、第159 條之5 分別
    定有明文。查本案公訴人及被告池慶涼於本院調查證據時，
    對於下列本院採為認定犯罪事實依據之各項證據（被告以外
    之人於審判外之言詞及書面陳述），均知有不得為證據之情
    形，俱未於本院言詞辯論終結前聲明異議。本院審酌該等證
    據之取得過程並無瑕疵，與本案待證事實間復具有相當之關
    聯性，以之為本案證據並無不當，應認均有證據能力，而得
    採為本案認定事實之基礎。
二、上開犯罪事實，業據被告於本院審理時供認不諱（詳本院卷
    第35頁反面、第54頁正面），核與證人即告訴人楊瀚文於警
    詢及偵訊時證述之情節相符（詳臺灣板橋地方法院檢察署99
    年度偵字第22314 號偵查卷宗第9 頁、第10頁、第13頁、第
    45頁），並有道路交通事故現場圖、道路交通事故調查報告
    表(一)、(二)各1 紙及現場相片27張在卷可查（詳臺灣板橋地方
    法院檢察署99年度偵字第22314 號偵查卷宗第20頁至第36頁
    ）。另按汽車在同向2 車道以上之道路行駛，變換車道時，
    應讓直行車先行，並注意安全距離，道路交通安全規則第98
    條第1 項第6 款訂有明文。本案被告考領有普通重型機車駕
    駛執照，此經其於警詢時供陳甚詳（詳臺灣板橋地方法院檢
    察署99年度偵字第22314 號偵查卷宗第4 頁），衡情其就上
    開道路交通安全規則應知之甚詳，且依其智識程度及社會經
    驗亦應注意及此。而依當時天候晴、日間自然光線、柏油路
    面乾燥、無缺陷、亦無障礙物、視距良好等情，有道路交通
    事故調查報告表(一)1 紙在卷可查（詳臺灣板橋地方法院檢察
    署99年度偵字第22314 號偵查卷宗第21頁）。則被告於本案
    事故發生當時，應無不能注意之情事。其竟疏未注意，驟然
    變換車道未讓直行車先行，亦未注意安全距離，並因而肇事
    ，其就本案事故之發生自有過失。而本案經送請鑑定結果，
    亦同此結論，有臺灣省臺北縣區車輛行車事故鑑定委員會99
    年11月22日北縣鑑字第0995181326號書函暨鑑定意見書（北
    縣鑑字第991326號）1 份附卷可稽（詳臺灣板橋地方法院檢
    察署99年度偵字第22314 號偵查卷宗第50頁至第52頁）。另
    告訴人因本案事故受有右下腹挫傷合併擦傷（3X2 公分）、
    右膝及右小腿擦傷（20X7公分）、左膝擦傷（2X1 公分）等
    傷害乙節，亦有仁愛醫院診斷證明書1 紙附卷可參（詳臺灣
    板橋地方法院檢察署99年度偵字第22314 號偵查卷宗第15頁
    ）。是被告之過失行為與告訴人受傷之結果間，復具有相當
    因果關係。從而本案事證明確，被告犯行洵堪認定，應依法
    論科。
三、核被告所為，係犯刑法第284 條第1 項前段之過失傷害罪。
    又被告於肇事後偵查機關未發覺前，主動向前往仁愛醫院處
    理之員警坦承肇事一情，有臺北縣政府警察局樹林分局道路
    交通事故肇事人自首情形紀錄表1 份在卷足考（詳臺灣板橋
    地方法院檢察署99年度偵字第22314 號偵查卷宗第17頁）。
    則被告對於未發覺之罪自首而接受裁判，爰依刑法第62條前
    段規定，減輕其刑。原審判決審酌被告於本案肇事地點變換
    車道時，本應讓直行車先行，並注意安全距離，惟竟未注意
    左側告訴人所駕駛之車輛，並與其保持安全間距，亦未讓其
    先行，致發生本案事故，使告訴人受有傷害，不僅造成告訴
    人身體及精神上之痛苦，告訴人之生活及工作上亦多有不便
    ，且迄未與告訴人達成和解，賠償所受損失，兼衡其犯罪後
    之態度等一切情狀，適用刑事訴訟法第449 條第1 項前段、
    第3 項、第454 條第2 項，刑法第284 條第1 項前段、第62
    條前段、第41條第1 項前段，刑法施行法第1 條之1 第1 項
    、第2 項前段予以論科，量處拘役30日，並依刑法第41條第
    1 項前段規定，諭知易科罰金之折算標準，認事用法均無違
    誤，量刑亦屬妥適。檢察官上訴雖稱原審判決量刑過輕，惟
    按關於刑之量定，係實體法上賦予法院得為自由裁量之事項
    ，倘其未有逾越法律所規定之範圍，或濫用其權限，即不得
    任意指摘為違法。原審量定刑期，已審酌被告各種犯罪情狀
    ，並無失出，檢察官稱原審判決量刑過輕，請求改判，並無
    理由，應予駁回。另被告原上訴否認犯行，惟其犯行事證明
    確，業如前述，且被告嗣已於本院審理時坦承犯行不諱，業
    如前述，則被告上訴請求為無罪之判決云云，亦屬無據。惟
    查，被告前未曾因故意犯罪受有期徒刑以上刑之宣告，有臺
    灣高等法院被告前案紀錄表1 份附卷可佐。其因一時失慮致
    犯本案犯行，現已坦認犯行知所悔悟，且業與告訴人達成和
    解，願自100 年5 月起至同年9 月止，按月於每月末日各給
    付新臺幣（下同）20,000元與告訴人，並已於同年5 月31日
    給付20,000元，此有本院調解筆錄及臺北縣鶯歌鎮農會匯款
    申請書各1 紙在卷可查（詳本院卷第47頁、第55頁）。告訴
    人於本院準備程序時亦當庭表示願原諒被告等語甚詳（詳本
    院卷第36頁反面）。則被告經此刑事程序，當知所警惕，應
    無再犯之虞。本院認對被告所宣告之刑，以暫不執行為適當
    ，爰依刑法第74條第1 項第1 款規定，併予諭知緩刑2 年，
    以啟自新。再按緩刑宣告，得斟酌情形，命犯罪行為人向被
    害人支付相當數額之財產或非財產上之損害賠償，刑法第74
    條第2 項第3 款亦有明文。查被告已與告訴人達成和解，同
    意自100 年5 月起至同年9 月止，按月於每月末日各給付20
    ,000元與告訴人，業如前述。為使告訴人獲得更充分之保障
    ，並督促被告履行債務，以確保被告緩刑之宣告能收具體之
    成效，爰參酌被告與告訴人所達成之和解條件，依刑法第74
    條第2 項第3 款之規定，命被告履行如主文第2 項後段所示
    之內容，以觀後效。倘被告未遵循本院所諭知如主文第2 項
    所示之緩刑期間之負擔，情節重大者，檢察官得依刑事訴訟
    法第476 條、刑法第75條之1 第1 項第4 款之規定，聲請撤
    銷前開緩刑之宣告，併此指明。
據上論斷，應依刑事訴訟第455 條之1 第1 項、第3 項、第368
條，刑法第74條第1 項第1 款、第2 項第3 款，判決如主文。
本案經檢察官黃嘉妮到庭執行職務。
中    華    民    國   100    年    6     月    23    日
                  刑事第十八庭  審判長法  官   楊仲農
                                      法  官   楊筑婷
                                      法  官   謝梨敏
以上正本證明與原本無異。
本件不得上訴。
                                      書記官   林怡君
中    華    民    國   100    年    6     月    23    日
附錄本案論罪科刑法條全文：
中華民國刑法第284條
因過失傷害人者，處6 月以下有期徒刑、拘役或5 百元以下罰金
，致重傷者，處1 年以下有期徒刑、拘役或5 百元以下罰金。
從事業務之人，因業務上之過失傷害人者，處1 年以下有期徒刑
、拘役或1 千元以下罰金，致重傷者，處3 年以下有期徒刑、拘
役或2 千元以下罰金。